臺灣臺南地方法院柳營簡易庭民事判決
111年度營簡字第54號
原      告  寰辰資產管理股份有限公司

法定代理人  劉文正  
訴訟代理人  高翊涵  
            蕭梅芳  
被      告  陳玫錞（原名：陳金蓮）


            林益全（原名：林進孝）

上列當事人間請求確認抵押權不存在等事件，經本院於民國111
年1月26日言詞辯論終結，判決如下：
    主  文
確認被告間就如附表所示之土地，於民國八十八年間經臺南縣（
現改制為臺南市○○里地○○○○○○地○○○○○○號收件，於民國八十八年
三月十二日設定登記，擔保債權總金額新臺幣壹佰零伍萬元之抵
押權及所擔保之債權不存在。
被告林益全應將前項抵押權之登記予以塗銷。
訴訟費用由原告負擔。　　　　　　
    事實及理由
一、原告主張：原告為被告陳玫錞（原名：陳金蓮）之債權人，
    於民國110年7月間持本院96年1月27日南院慧95執廉字第204
    04號債權憑證為執行名義，向本院聲請就被告陳玫錞所有如
    附表所示之土地（下稱系爭土地）強制執行，經本院以110
    年度司執字第59783號事件受理在案，惟因系爭土地上設有
    於88年間經臺南縣（現改制為臺南市○○里地○○○○○○地○○0000
    號收件，於88年3月12日設定登記，擔保債權總金額新臺幣1
    ,050,000元之普通抵押權（下稱系爭抵押權）存在，經本院
    民事執行處以鑑價後核定之拍賣最低價額不足以清償優先債
    權及執行費用，認有強制執行法第80條之1第1項之情形。然
    系爭抵押權之存續期間僅至88年4月10日止，迄今已逾20年
    ，被告林益全（原名：林進孝）於消滅時效完成後，5年內
    不實行系爭抵押權，系爭抵押權因除斥期間經過而歸於消滅
    。系爭土地上仍有系爭抵押權之設定登記，自屬對於所有權
    之妨害，被告陳玫錞本得本於所有權人之地位，請求被告林
    益全將系爭抵押權塗銷，詎其怠於行使前開權利，致原告無
    從對系爭土地執行受償。為此，提起本件訴訟，請求確認系
    爭抵押權及所擔保之債權不存在，並依民法第242條前段規
    定，代位被告陳玫錞依民法第767條第1項中段規定，請求被
    告林益全將系爭抵押權塗銷等語。並聲明：如主文第1、2項
    所示。
二、被告為訴訟標的之認諾。　
三、得心證之理由：
  ㈠按當事人於言詞辯論時為訴訟標的之認諾者，應本於其認諾
    為該當事人敗訴之判決，民事訴訟法第384條定有明文。又
    當事人既於言詞辯論時為訴訟標的之認諾，法院即應不調查
    原告所主張為訴訟標的之法律關係是否存在，而以認諾為被
    告敗訴之判決基礎，此有最高法院45年台上字第31號判例可
    資參照。
  ㈡被告對於原告之主張，於本院言詞辯論程序中予以認諾（見
    本院卷第108頁）。揆諸首揭規定，法院即應不調查原告所
    主張為訴訟標的之法律關係是否存在，而以認諾為被告敗訴
    之判決基礎。從而，原告請求確認系爭抵押權及所擔保之債
    權不存在，並代位被告陳玫錞依民法第767條第1項中段規定
    ，請求被告林益全將系爭抵押權塗銷，均屬有據，應予准許
    。
四、末按被告對於原告關於訴訟標的之主張逕行認諾，並能證明
    其無庸起訴者，訴訟費用，由原告負擔，民事訴訟法第80條
    定有明文。本件被告就原告主張之事實並無爭執，原告應無
    以訴為請求之必要，且原告亦同意負擔本件訴訟費用（見本
    院卷第108頁），爰依上開規定，判決如主文第3項所示。
五、本判決主文第2項雖係適用簡易程序所為被告敗訴之判決，
    惟本件判命被告林益全塗銷抵押權登記之判決，其內容係命
    債務人為一定之意思表示，依強制執行法第130條第1項之規
    定，自判決確定時即視為已為其意思表示，故地政機關本於
    判決所為之登記，依其性質須待判決確定後始能為之，自不
    宜宣告假執行，併此敘明。
六、據上論結，本件原告之訴為有理由，依民事訴訟法第436條
    第2項、第80條，判決如主文。　　　　
中　　華　　民　　國　　111 　年　　2 　　月　　23　　日
                  柳營簡易庭    法  官  徐安傑
以上正本係照原本作成。
如不服本判決，應於判決送達後20日內，向本院提出上訴狀並表
明上訴理由，如於本判決宣示後送達前提起上訴者，應於判決送
達後20日內補提上訴理由書（須附繕本）。 
中　　華　　民　　國　　111 　年　　2 　　月　　23　　日
                                書記官  吳昕儒
附表：
土地地號 權利範圍 臺南市○○區鎮○段000地號土地 全部 臺南市○○區鎮○段000地號土地 全部 臺南市○○區鎮○段000地號土地 全部